【裁判字號】    97,訴,3103
【裁判日期】    990223
【裁判案由】    妨害性自主
【裁判全文】
臺灣彰化地方法院刑事判決              97年度訴字第3103號
公  訴  人  臺灣彰化地方法院檢察署檢察官
被      告  丙○(姓名年籍資料詳卷、卷內代號0000-0000A)
選任辯護人  陳勝義律師
上列被告因妨害性自主案件，經檢察官提起公訴（97年度偵字第
2318號），本院判決如下：
    主  文
丙○所犯罪名及處罰詳如附表主文欄所示，應執行有期徒刑拾年
。
    事  實
一、丙○於民國89年1月25日與甲○（姓名年籍詳卷、80年10月生
    、卷內代號0000-0000）之養母D女（姓名年籍詳卷、卷內代
    號0000-0000D）結婚後，為甲○之繼父（丙○未收養甲○），
    其等間具有家庭暴力防治法第3條第3款所定之家庭成員關係
    。丙○與D女婚後偕同甲○共同居住於彰化縣田中鎮○○路之
    住所（詳細地址詳卷）。詎丙○自94年11月、12月間起至96
    年10月、11月間止，明知甲○係14歲以上未滿18歲，且心智
    缺陷之女子，竟先後對甲○為如附表所示之強制猥褻及強制
    性交之行為。嗣於97年2月14日晚間，甲○在其當時就讀之學
    校夜間部（校名詳卷）上課時，將其遭受丙○性侵害之事，
    寫於字條上交予其同班同學C女（姓名年籍詳卷、卷內代號
    0000-0000C），C女將該紙條出示予班上其他同學，該同學
    見事態嚴重乃逕將該字條提交班導師F女（姓名年籍詳卷、
    卷內代號0000-0000F），F女於向甲○確認性侵害確有其事後
    ，旋即通報該校教官兼生輔組長E男（姓名年籍詳卷、卷內
    代號0000-0000E），由E男於97年2月15日晚間通報113全國
    婦幼保護專線，始為警查獲上情。
二、案經彰化縣警察局移送臺灣彰化地方法院檢察署檢察官偵查
    起訴。
    理  由
甲、證據能力方面：
一、按被告以外之人於審判外之言詞或書面陳述，除法律有規定
    者外，不得作為證據，刑事訴訟法第159條第1項定有明文。
    本案中公訴人所提出證人即被害人甲○、證人乙○（甲○堂妹
    、姓名年籍詳卷、卷內代號0000-0000B）、C女（甲○高職同
    學）、D女（甲○養母）、E男（甲○高職教官）及F女（甲○高
    職導師）等之警詢之陳述，均屬被告丙○以外之人於審判外
    之言詞陳述，被告及其辯護人均不同意作為證據，且未有合
    於法律規定得為證據之情形，故該等言詞陳述均應予排除，
    不得作為證據。
二、被告及其辯護人雖不同意證人甲○、乙○、C女、D女、E男及F
    女於檢察官訊問時，經具結之證言作為證據。惟按被告以外
    之人於偵查中向檢察官所為之陳述，除顯有不可信之情況者
    外，得為證據。刑事訴訟法第159條之1第2項定有明文。此
    乃因檢察官訊問證人、鑑定人等被告以外之人時，均能遵守
    法律規定而不致違法取供，並令具結，可信性極高，為兼顧
    理論與實務，遂於同法第159條之1第2項明定檢察官於偵查
    程序取得被告以外之人所為陳述，除顯有不可信之情況者外
    ，均有證據能力，得為證據。而所謂「顯有不可信」之情況
    ，係指其不可信之情形，甚為顯著了然者，固非以絕對不須
    經過調查程序為條件，然須從卷證本身，綜合訊問時之外部
    情況為形式上之觀察或調查，即可發現，無待進一步為實質
    調查之情形而言。至被告等當事人、代理人、辯護人、輔佐
    人若主張其顯有不可信之情形者，本乎當事人主導證據調查
    原則，自應負舉證責任，否則，被告以外之人向檢察官所為
    之陳述，毋庸另為證明，即得作為認定被告犯罪之證據，最
    高法院有96年度台上字第5684號判決要旨可循。被告及其辯
    護人固不同意前述證人等於偵查中經具結之證言有證據能力
    ，然並未指出該等證人之陳述，有何顯有不可信之情況，是
    其等爭執前述證人等在檢察官訊問時，經具結之證言無證據
    能力一節，並無可採。故此，證人甲○、乙○、C女、D女、E
    男及F女於檢察官訊問時經具結之證言，均得作為證據。
三、又按被告以外之人於審判外之陳述，雖不符刑事訴訟法第15
    9條之1至第159條之4規定（得為證據之情形），而經當事人
    於審判程序同意作為證據，法院審酌該言詞陳述或書面陳述
    作成時之情況，認為適當者，亦得為證據。當事人、代理人
    或辯護人於法院調查證據時，知有第159條第1項不得為證據
    之情形，而未於言詞辯論終結前聲明異議，視為有前項之同
    意，刑事訴訟法第159條之5第1、2項分別定有明文。本案中
    公訴人提出財團法人彰化基督教醫院（以下簡稱：彰化基督
    教醫院）受理疑似性侵害事件驗傷診斷書、證人甲○於審判
    外書寫「我常被我養父性侵害，有時候他摸我的下體，有時
    他摸我的胸部」等語之字條、證人甲○平日記載遭遇及情緒
    之筆記本，及證人E男填載之性侵害犯罪事件通報表等，均
    屬被告以外之人於審判外之書面陳述，被告及其辯護人於本
    院準備程序時，均表示同意作為證據，且迄至本院於言詞辯
    論終結前，經本院於審理時提示調查，被告及其辯護人亦均
    未聲明異議；另本院審酌該等書面陳述作成時之情況，亦均
    認為適當，復與本案待證事實具有關聯性，是該等書面陳述
    ，自均得作為證據。
四、本案中之彰化縣智能障礙學生（甲○）鑑定證明書、彰化縣
    政府98年1月14日府教特字第0980008769號函檢送前揭智能
    障礙學生（甲○）鑑定證明書所憑之相關鑑定資料，及彰化
    縣警察局婦幼隊製作之性侵害案件被害人代號與真實姓名對
    照表，係公務員職務上製作之證明文書及紀錄文書，被告及
    其辯護人與公訴人均同意作為證據，且無顯有不可信之情況
    ，依刑事訴訟法第159條之4第1款規定，均得作為證據。另
    內政部警政署刑事警察局（以下簡稱：刑事警察局）受本院
    囑託，對被告及被害人甲○就本案真偽所為之測謊鑑定結果
    （即該局98年4月27日刑鑑字第0980056613號鑑定書暨所附
    鑑定說明資料）；以及彰化基督教醫院受本院囑託，對被告
    及被害人甲○所為之精神鑑定結果（即該醫院98年7月27日彰
    基精鑑字第098070002號、98年12月22日彰基精鑑字第09811
    0001號精神鑑定報告書），被告及其辯護人與公訴人亦均同
    意作為證據，且該等鑑定均得受測人即被告及甲○之同意配
    合，復由專業人員進行問題設計及結果判讀，再者受測人於
    受測時之內在身心、意識狀態均屬正常，外在鑑測環境亦良
    好，無不當之外力干擾，有該等鑑定書在卷可參。被告及其
    辯護人雖辯稱被告於接受測謊鑑定時，可能因心情差才影響
    受測結果云云，然查，被告及其辯護人此一辯解，與被告於
    受測定時在刑事警察局測謊儀器測試具結書上所填載之「目
    前身體狀況：良好」一情不符，是被告此部分之辯解，核無
    可採。按此，前揭鑑定結果，均得作為證據。
五、公訴人提出之性侵害發生處所照片12張（見警卷第37至41頁
    ）及車輛照片2張（見警卷第42頁），係警員於勘查現場時
    ，透過照相設備對現場景物、特徵拍攝所形成之機械性紀錄
    ，再還原於照相紙上，因其現場拍攝之情形與相片所呈現之
    內容，是藉由照相設備之正確性來加以保障其內容之一致性
    ，而非人對現場情形之言詞描述本身，故非屬供述證據，自
    無傳聞法則之適用。因上開照片係透過照相設備拍攝後所得
    ，並與本案犯罪事實具有關聯性，且被告及其辯護人於本院
    準備程序時，均同意作為證據，復經本院於審理時依法定程
    序予以調查，故亦均得作為證據。
乙、實體方面：
一、訊據被告矢口否認有對證人甲○為性侵害之犯行，辯稱：其
    若有性侵害證人甲○，則證人甲○應不至於長久與其共同住在
    前揭住所，亦應會告訴伊之生父等人或於日記上記載；另證
    人甲○先前曾與其女兒搶玩電腦，受其管教責備，而萌生報
    復心態，加以證人甲○智能不足，復遭受先前亦受其責備之
    證人G女（真實姓名年籍詳本院卷）之指使，故而指控其性
    侵害；至於其於警詢時稱有撫摸證人甲○之胸部等語，係遭
    長官先入為主之逼問，一時氣憤才為此供述，並非其確有此
    行為云云。被告之辯護人則為被告辯護略謂：證人甲○就起
    訴書所指之第4次犯行，於警詢稱伊於客廳玩電腦時，被告
    有把手伸進伊內褲摸下體，並用二根手指頭伸到陰道內，與
    伊於檢察官偵訊時稱被告該次未用手指頭插進伊陰道內之證
    述不一；再者，證人甲○就起訴書所指之第7次犯行，於警詢
    稱被告用車搭載伊返家途中，伊於車上睡著，睡至一半覺得
    有人摸伊下體，伊嚇醒發現被告把手伸進伊之長褲內隔著內
    褲摸伊之下體等語，亦即未述及被告有用手指插進伊陰道之
    事，然證人甲○於檢察官訊問時卻說被告有用手摸伊之胸部
    、下體，並用手指插進伊之陰道，可見證人甲○之證言有供
    述不一之重大瑕疵，不足採信。況證人甲○事後良心發現，
    二度寫信給鈞院表示伊係受證人G女之唆使，並於鈞院詰問
    時證稱被告未摸伊下體，伊係受G女唆使，才寫字條交給證
    人C女指控被告有對伊摸胸部、下體等情；另參諸被告於偵
    查中提出攝於97年2月2日之生活照片所示，證人甲○於伊養
    母之美髮店內神情愉悅、快樂，顯非曾遭性侵害之被害人所
    可比擬，是證人甲○指控被告性侵害等情，應非真實等語。
二、經查：
(一)關於證人甲○在如附表所示之時、地，遭被告以違反伊意願
    或強暴之方法，施以強制猥褻及強制性交之侵害等情，業據
    證人甲○於檢察官訊問時結證稱：第1次是在94年11月或12
    月間，伊國二上學期的時候，在被告之戶籍地，當時伊於客
    廳換書，被告突然站在伊背後，隔著伊之衣服摸伊之胸部，
    伊轉頭發現是被告，伊說「不要」，就趕快離開上樓。第2
    次是95年2月或3月間，伊國二上學期結束放寒假期間，在上
    址二樓媽媽之房間裡，伊於床上看電視，被告走進來坐在伊
    旁邊，用一隻手壓住伊手，另一隻手隔著伊之褲子摸伊下體
    陰道處，伊說「不要」，其仍繼續用手伸進伊之長褲裡隔著
    內褲摸伊下體，伊仍對他說「不要」，後來伊用手將其推開
    後離開房間【證明附表編號1之事實】。於95年10月或11
    月間，伊國三上學期在上址廁所，伊在洗澡，被告突然敲門
    說要上廁所，其進來就用手摸伊之胸部，當時伊沒有穿衣服
    ，伊說「不要」，其未說話仍繼續摸伊之胸部。【證明附表
    編號2之事實】另外於95年l2月間，伊國三上學期時，伊
    在上址客廳玩電腦，被告突然出現在伊旁邊，伊嚇一跳，被
    告未說話就開始用手隔著伊之褲子，摸伊之下體陰道處，伊
    說「不要」，後來其就停止。【證明附表編號3之事實】
    在96年3、4月間，伊國三下學期時，當時伊在上址被告之房
    間內椅子上吃飯，被告進來房內站在我椅子後面，未說話就
    用手隔著伊之衣服摸伊之胸部，伊說「不要」，他就停止。
    【證明附表編號4之事實】在96年9月伊高一上學期，在被
    告家附近山上，詳細地址不知道，那天約晚上10時，伊坐校
    車回到田中，被告開車要載伊回家，結果將伊載到被告家附
    近山上停車，伊覺得怪怪的，但沒有說什麼話，被告叫伊褲
    子脫下來，伊沒有脫，其就硬把伊之長褲脫掉，用手摸伊之
    下體陰道處，並用手指插入伊之陰道處，伊嚇一跳，這時剛
    好被告之手機響，被告才停止載伊回家。【證明附表編號5
    之事實】於96年10月或11月間，伊高一上學期，被告也是
    約晚上10時去田中鎮接我回家，又把車開到山上去，被告就
    摸伊之胸部及下體，及用手指插進伊之陰道內，伊說「不要
    」，被告對伊說「很爽喔」就停止，然後載伊回去【證明附
    表編號6之事實】等語（見警卷第15、16頁），及結證稱：
    伊於筆記本中記載「不知道為什麼每次睡覺都會做惡夢！做
    夢有時會是真的」等語，係指伊之惡夢就是被被告性侵害，
    另記載「我只好把某一個人忘掉，這樣自己才有辦法呼吸！
    」等語，該「某一個人」係指被告等語（見偵卷第45頁）明
    確；並於本院審理時結證稱：被告有摸伊之胸部、下體，伊
    先前寫給伊同學之紙條及寫給堂妹之信件，表示遭被告性侵
    害之事實屬實，另伊於檢察官訊問時，離案發時較近記憶較
    深刻，對案情能明白描述等語甚明（見本院卷(一)第122頁至
    第126頁）【以上證明附表編號1至6之事實】；復有證人甲○
    所書寫「我常被我養父性侵害，有時候他摸我的下體，有時
    他摸我的胸部」等語之字條1張（存於警卷證物袋內）、性
    侵害發生處所照片12張（見警卷第37至41頁）【以上均證明
    附表編號1至4之事實】、彰化基督教醫院受理疑似性侵害事
    件驗傷診斷書1份（存於警卷證物袋內）【證明附表編號5、
    6之事實】、車輛照片2張（見警卷第42頁）【證明附表編號
    5、6之事實】，以及證人甲○平日記載遭遇、心情之筆記本
    影本1本（存於偵卷證物袋內）【證明附表編號1至6之事實
    】在卷可參。再參諸證人即甲○養母D女於偵查中結證稱：伊
    與被告結婚後，即偕同甲○與被告同住，甲○晚上下課都坐客
    運到田中火車站附近，再由伊或被告開車前往搭載返家，直
    到發生本案後，伊才把甲○送回娘家居住，伊在報案前後，
    有問甲○本案是真的還是假的，甲○說是真的等語（見偵卷第
    10至12頁）。此外，證人甲○及被告經本院囑託刑事警察局
    進行測謊鑑定，鑑定結果為：受測人甲○於測前會談稱被告
    以手指插入伊之下體，及撫摸伊胸部，經測試結果，無不實
    反應；而受測人被告於測前會談否認以手指插入被害人甲○
    下體，及撫摸被害人胸部，經測試結果，呈不實反應等情，
    有刑事警察局鑑定書98年4月27日刑鑑字第0980056613號鑑
    定書暨所附相關鑑定說明資料在卷可佐（見本院外放卷）。
    按此，足見證人甲○指述遭被告為如附表所示之性侵害，當
    屬信而有徵堪以採信。
(二)被告及其辯護人雖以前開情詞置辯，然查：
  1.被害人甲○係於80年10月出生，有彰化縣警察局婦幼隊製作
    之性侵害案件被害人代號與真實姓名對照表1份在卷可稽（
    存於警卷證物袋內），伊於如附表所示即自94年11月、12月
    間起至96年10月、11月間遭被告性侵害之際，為年僅14至16
    歲之少年，無謀生能力，是甲○在伊養母D女與被告結婚之後
    ，長久與D女、被告同住一處共同生活，乃屬當然，即使在
    遭被告侵害之後仍須共同生活，亦屬不得不然。又甲○自襁
    褓之時，即受證人D女收養而與其本生父母脫離親子關係，
    且於遭遇本案性侵害之際，為國中、高職夜間部之學生，顯
    乏社會經驗，另證人甲○智能不足，亦據被告供承在案，於
    此情形，被害人甲○未就伊遭性侵害之情事，告知與伊疏離
    多年之本生父母，實不足為奇。再者，被告提出之生活照片
    ，雖可證明甲○在伊養母D女之美髮店曾有愉悅之表情，以及
    甲○曾與D女、被告等人外出同遊等情，但此均僅屬生活中之
    片段，難謂受創之人在某些情境之觸發下，亦不能有笑聲，
    何況如上所述，甲○受D女收養，又屬未成年人，與D女及被
    告一同外出旅遊，乃屬生活常態，凡此情事均無從資為有利
    被告之認定。反觀被告辯稱：甲○如確遭其性侵害，應於日
    記上記載一節，核與證人甲○確於前述之平日筆記本上記載
    伊之惡夢心境相符，由此益證被告性侵害證人甲○之事實為
    真。
  2.被告之辯護人雖以證人甲○之警、偵訊陳述有不一情形，而
    謂證人甲○之證言有重大瑕疵，不足採信云云。惟如上所述
    ，證人甲○之警詢陳述，因無證據能力，業經排除，自無所
    謂證人甲○之警、偵訊陳述有不一之瑕疵問題，是被告之辯
    護人此部分之辯護，核無可採。
  3.證人甲○於本院審理期間，雖向本院投遞二封信件，謂本案
    係因證人G女討厭被告，而唆使伊以子虛烏有遭性侵害之事
    指控被告云云（見本院卷(一)第41、42、47、48頁）；復於本
    院詰問時先是稱係證人G女教唆，且被告未撫摸伊云云（見
    本院卷(一)第120頁背面）。惟證人甲○此部分之證述，與伊嗣
    於本院詰問時證稱被告有摸伊之胸部、下體等語（見本院卷
    (一)第123頁），已有不符；且經本院於審理時訊問證人G女，
    證人G女則否認有教唆證人甲○誣指被告之情事，並證稱：證
    人甲○於高一時，曾有次告訴伊遭被告撫摸之事，伊不要聽
    細節，有叫證人甲○去找她養母等語（見本院卷(一)第127頁）
    ；況參之證人甲○於本院作證之前階段，每一回答詰問之問
    題後，即回頭看伊養母D女，審判長乃依訴訟指揮權命D女暫
    退庭，有本院98年10月15日之審判筆錄在卷可憑（見本院卷
    (一)第120頁背面），可徵證人甲○於本院之接受詰問，有親情
    壓力存在；再者，證人甲○於本案經學校向警方通報後，雖
    曾被安排至D女之娘家居住，惟嗣後則又返回與D女及被告共
    同生活一情，有告訴代理人於98年3月6日提出之「刑事陳報
    暨聲請狀」在卷可參（見本院卷(一)第50、51頁），足見證人
    甲○之上開信件，以及伊於本院所為有利於被告之供述，均
    應係受親情壓力下所為迴護被告之詞，是被告辯稱：證人甲
    ○係受唆使而為誣控云云，洵屬無稽。
  4.本案依證人乙○（甲○堂妹）於偵查中結證稱：甲○於97年1月
    初某日在公車上拿信給伊看，信裡有寫被告會用手摸她下體
    ，伊當場問甲○此事是真的還是假的，甲○說是真的，甲○還
    說被告用車子載她去山上，用手插入她下體，時間大概在她
    寫信給伊之前幾天，其後甲○還對伊說如果此事是假的話，
    難道驗傷單也是假的嗎等語（見偵卷第26、27頁）；及證人
    C女（甲○同學）於偵查中結證稱：於97年2月14日晚間6時許
    ，在教室時，甲○拿一張紙條給伊，寫說她被她養父摸胸部
    跟下體，她說從國中就開始了，伊跟甲○說「我要跟老師講
    」，她說不行，因為家裡人都不相信，伊有拿紙條給另一個
    同學看，那個同學當天就拿去給我們導師F女看，跟導師講
    等語（見偵卷第29頁），可見證人甲○於遭受被告之性侵害
    後，僅係對伊親近之堂妹及同學訴說，並無張揚及主動為法
    律上之控訴之意，而係因證人甲○之同學見事態嚴重，自行
    向導師F女報告，再由F女循學校教官E男向警方通報，始查
    獲此情，亦據證人F女、E男於偵查中結證甚詳（見偵卷第30
    至33頁），復有性侵害犯罪事件通報表1份附卷可參（存於
    警卷證物袋內）。稽此查獲經過，益見被告辯稱：本案係證
    人甲○受被告之管教責備，而萌生之報復云云，殊屬飾卸之
    詞，不足採信。
(三)被害人甲○於如附表所示時間遭被告性侵害之際，為年僅14
    至16歲之少年，已如上述，被告與伊共同生活多年，對此自
    甚為瞭然。又查，甲○為輕度智能不足，屬心智有缺陷之人
    一情，有彰化縣智能障礙學生（甲○）鑑定證明書2份（1份
    見本院卷(一)第88頁，另1份存於偵卷證物袋內）、彰化縣政
    府98年1月14日府教特字第0980008769號函檢送前揭智能障
    礙學生（甲○）鑑定證明書所憑之相關鑑定資料1冊（存於本
    院卷(一)證物袋內），及彰化基督教醫院98年7月27日彰基精
    鑑字第098070002號精神鑑定報告書1份（見本院卷(一)第97至
    102頁）等在卷可憑，被告亦自承被害人甲○智能不足（見本
    院卷(二)第10頁），是被害人甲○為心智存有缺陷之人一節，
    可以認定。
(四)綜上，被告以前揭情詞置辯，否認犯行云云，實屬卸責之詞
    ，不足採信。本案事證明確，被告於如附表所示時、地，對
    心智缺陷之被害人甲○，先後為如附表所示之強制猥褻及強
    制性交之犯行，均堪以認定。
三、論罪科刑部分：
(一)新舊法比較適用部分：
  1.查被告於為附表編號1之行為後，在94年2月2日修正公布之
    刑法，已自95年7月1日起施行，是被告於附表編號1之行為
    後，法律已有變更。按刑法第2條第1項規定：「行為後法律
    有變更者，適用行為時之法律。但行為後之法律有利於行為
    人者，適用最有利於行為人之法律」，此一規定係規範行為
    後法律變更所生新、舊法律比較適用之準據法，並非刑法實
    體法律，自不生行為後法律變更之比較適用問題，故刑法修
    正施行後，應適用修正後第2條第1項規定，依「從舊、從輕
    」原則，為新舊法律之比較適用。又比較新舊法時，應就罪
    刑有關之共犯、未遂犯、想像競合犯、牽連犯、連續犯、結
    合犯，以及累犯加重、自首減輕暨其他法定加減原因（如身
    分加減）與加減例等一切情形，綜其全部罪刑之結果而為比
    較後，再適用有利於行為人之法律處斷，而不得一部割裂分
    別適用不同之新、舊法（最高法院24年上字第4634號、29年
    上字第964號判例意旨及最高法院95年度第8次刑事庭會議決
    議參照）。爰就本案有關之刑法新舊法比較適用分敘如下：
  (1)關於連續犯：刑法第56條連續犯之規定已刪除，此刪除雖非
    犯罪構成要件之變更，但顯已影響行為人刑罰之法律效果，
    自屬法律有變更。就被告所為附表編號1之犯行，依刑法第2
    條第1項規定，比較新、舊法結果，如依新法規定無連續犯
    之適用，則被告此部分所犯為數罪（共2罪），而依舊法則
    屬連續犯之1罪，故以被告行為時之法律即修正前刑法關於
    連續犯之規定，對於被告較為有利（最高法院95年第8次刑
    事庭會議決議參照）。
  (2)關於宣告多數有期徒刑之定應執行刑部分，在新法施行後，
    亦應依新法第2條第1項之規定，適用最有利於行為人之法律
    （最高法院95年第8次刑事庭會議決議參照）。按修正前刑
    法第51條規定：「數罪併罰，分別宣告其罪之刑，依左列各
    款定其應執行者」其中第5款規定：「宣告多數有期徒刑者
    ，於各刑中之最長期以上，各刑合併之刑期以下，定其刑期
    。但不得逾20年。」修正後該款規定：「宣告多數有期徒刑
    者，於各刑中之最長期以上，各刑合併之刑期以下，定其刑
    期。但不得逾30年。」比較上開修正前後之合併定執行刑規
    定，以修正前之刑法規定對被告較為有利。
  (3)修正前刑法第91條之1規定：「（第1項）犯第221條至第227
    條、第228條、第229條、第230條、第234條之罪者，於裁判
    前應經鑑定有無施以治療之必要。有施以治療之必要者，得
    令入相當處所，施以治療。（第2項）前項處分於刑之執行
    前為之，其期間至治癒為止。但最長不得逾3年。（第3項）
    前項治療處分之日數，以1日抵有期徒刑或拘役1日或第42條
    第4項裁判所定之罰金額數。」，修正後則規定為：「（第1
    項）犯第221條至第227條、第228條、第229條、第230條、
    第234條、第332條第2項第2款、第334條第2款、第348條第2
    項第1款及其特別法之罪，而有下列情形之一者，得令入相
    當處所，施以強制治療：一、徒刑執行期滿前，於接受輔導
    或治療後，經鑑定、評估，認有再犯之危險者。二、依其他
    法律規定，於接受身心治療或輔導教育後，經鑑定、評估，
    認有再犯之危險者。（第2項）前項處分期間至其再犯危險
    顯著降低為止，執行期間應每年鑑定、評估有無停止治療之
    必要。」，經比較結果，修正後之規定雖將刑前治療改為刑
    後治療，但治療期間未予限制，且治療處分之日數，復不能
    折抵有期徒刑、拘役或同法第42條裁判所定之罰金額數，較
    修正前規定不利於被告（最高法院96年度第3次刑事庭會議
    決議參照）。
  2.基上所述，本案依法律修正之整體比較適用原則，經綜合比
    較之結果，適用修正後之法律規定，對被告並無較為有利之
    情形，自應依刑法第2條第1項前段規定，適用被告行為時即
    修正前之刑法而為論科。
(二)核被告所為，就附表編號1部分，係犯刑法第224條之1對心
    智缺陷之女子而為強制猥褻行為既遂罪；就附表編號2至4部
    分，均係犯刑法第224條之1對心智缺陷之女子而以違反其意
    願之方法而為猥褻行為既遂罪；就附表編號5、6部分，均係
    犯刑法第222條第1項第3款之對心智缺陷之女子以違反其意
    願之方法而為性交既遂罪，上開各罪均屬家庭暴力防治法第
    2條第2款所稱之家庭暴力罪。起訴書雖認被告所為係分別觸
    犯刑法第224條、第221條第1項之罪，惟業經公訴檢察官於
    審判中，變更為分別犯刑法第224條之1及同法第222條第1項
    第3款之罪（見本院卷(一)第78頁背面、第79頁），基於檢察
    一體原則，本院自無庸再為變更檢察官起訴所引用之法條。
    又被告就附表編號1所為犯行，其時間緊接，所犯係構成要
    件相同之罪，顯係基於概括之犯意反覆為之，應依修正前連
    續犯之規定，論以對心智缺陷之女子而為強制猥褻既遂罪1
    罪，並加重其刑。再被告所為如附表編號5、6犯行，均係先
    違反被害人甲○之意願，出手撫摸甲○之下體、胸部後，再以
    手指插入Ａ女之陰道而性交得逞，因其所為各係基於1個強
    制性交犯意所為，且該等撫摸甲○之下體、胸部行為，各係
    其性交行為之前階行為，均屬包括一罪，就各該部分，均不
    再論以強制猥褻罪。又被告所為上開6罪間，其犯意各別，
    應予分論併罰。
(三)至於檢察官於起訴書內謂被告本案所為，應依兒童及少年福
    利法第70條第1項前段加重其刑一節，惟按「兒童及少年福
    利法第70條第1項規定，成年人故意對兒童及少年犯罪者，
    加重其刑至二分之一，但各該罪就被害人係兒童及少年已定
    有特別處罰規定者，不在此限。又刑法第222條第1項之加重
    強制性交罪，除第2款規定對未滿14歲之男女犯之者外，別
    無對於14歲以上、未滿18歲之男女犯之者，亦列為加重強制
    性交罪之規定。惟以兒童及少年福利法所稱之少年，依同法
    第2條規定，係指12歲以上未滿18歲之人。如對於12歲以上
    、14歲以下之少年犯攜帶兇器強制性交罪者，構成刑法第22
    2條第1項第2款、第8款之加重強制性交罪，僅依該條款處以
    該罪之法定刑7年以上有期徒刑。而對於同屬少年之14歲以
    上、未滿18歲之人同犯攜帶兇器強制性交罪者，如以其犯刑
    法第222條第1項第8款之加重強制性交罪，再依兒童及少年
    福利法第70條第1項前段規定加重其刑，不啻二度加重其刑
    ，顯失公平；是就此情形，應以其對14歲以上、未滿18歲之
    人犯刑法第221條第1項強制性交罪，依兒童及少年福利法第
    70條第1項前段規定加重其刑，並與所犯刑法第222條第1項
    第8款攜帶兇器強制性交罪，依法條競合原則，擇一適用之
    ，始為適法。本件原判決認上訴人對時年16歲餘之被害人犯
    刑法第222條第1項第8款攜帶兇器強制性交罪，應再依兒童
    及少年福利法第70條第1項前段規定加重其刑，自有未洽。
    」，最高法院著有97年度台上字第3223號判決意旨可循。本
    案被告故意對被害人甲○為如附表所示之行為時，甲○固屬年
    僅14至16歲之少年，然因甲○本身亦屬心智缺陷之少女，就
    被告所為之強制或違反被害人意願之猥褻及性交行為，依刑
    法第224條之1、第222條第1項第3款之規定，相較於同法第2
    24條（強制猥褻罪）、第221條第1項（強制性交罪）規定之
    情形，已屬加重其刑，如再依兒童及少年福利法第70條第1
    項前段規定加重其刑，不啻就同一犯罪二度加重其刑，有失
    公平。是揆諸前揭最高法院判決意旨，就此情形，應以其對
    14歲以上、未滿18歲之人犯刑法第224條（強制猥褻罪）、
    第221條第1項（強制性交罪）之罪，依兒童及少年福利法第
    70條第1項前段規定加重其刑，並與所犯刑法第224條之1（
    簡稱：對心智缺陷之人強制猥褻罪）、第222條第1項第3款
    （簡稱：對心智缺陷之人強制性交罪）等罪，依法條競合原
    則，擇一適用，依較重之刑法第224條之1、第222條第1項第
    3款規定處斷，始合公平，附此敘明。
(四)審酌被告未有犯罪前科，有臺灣高等法院被告前案紀錄表1
    份在卷可參，素行尚佳；被告雖未收養被害人甲○，但其與甲
    ○之養母結婚，仍屬甲○之姻親尊長，明知被害人甲○為心智
    缺陷之少女，詎未能形塑尊長照顧晚輩形象，竟為逞私慾，
    違反被害人甲○之意願，其中於附表編號1所示犯行中，並曾
    施以不法腕力，以強暴方法為之，陸續對被害人甲○強制猥
    褻既遂4次及強制性交既遂2次，致被害人甲○身心受創；且
    於犯後，飾詞否認犯行，復未賠償被害人甲○所受損害，犯
    後態度不佳，暨斟酌其犯罪之動機、目的、手段及所生危害
    等一切情狀，乃核情分別量處如附表主文欄所示之刑；至於
    公訴人雖求為對被告量處應執行刑有期徒刑15年，然本院經
    審酌上情後，認公訴人所求處之應執行刑尚嫌過重，爰定如
    主文所示之應執行刑。
(五)被告固觸犯刑法第224條之1及第222條第1項第3款等性犯罪
    ，然其性犯罪傾向之危險性尚低，有彰化基督教醫院98年12
    月22日彰基精鑑字第098110001號精神鑑定報告書1份在卷可
    參（見本院卷(一)第152至157頁），是對被告尚無強制治療之
    必要，併此敘明。
據上論斷，依刑事訴訟法第299條第1項前段，刑法第2條第1項前
段、修正前第56條、第224條之1、第222條第1項第3款、修正前
第51條第5款，判決如主文。
本案經檢察官林于人到庭執行職務。
中    華    民    國    99    年    2     月    23    日
                  刑事第三庭    審判長法  官  李進清
                                      法  官  唐中興
                                      法  官  陳銘壎
以上正本證明與原本無異。
如不服本判決應於收受判決後10日內向本院提出上訴書狀，並應
敘述具體理由；其未敘述上訴理由者，應於上訴期間屆滿後20日
內向本院補提理由書(均須按他造當事人之人數附繕本)「切勿逕
送上級法院」。
告訴人或被害人對於判決如有不服具備理由請求檢察官上訴者，
其上訴期間之計算係以檢察官收受判決正本之日期為準。
中    華    民    國    99    年    2     月    23    日
                                      書記官  楊筱惠
附錄本案論罪科刑法條全文
中華民國刑法第222條
犯前條之罪而有下列情形之一者，處7年以上有期徒刑：
一、二人以上共同犯之者。
二、對未滿十四歲之男女犯之者。
三、對精神、身體障礙或其他心智缺陷之人犯之者。
四、以藥劑犯之者。
五、對被害人施以凌虐者。
六、利用駕駛供公眾或不特定人運輸之交通工具之機會犯之者。
七、侵入住宅或有人居住之建築物、船艦或隱匿其內犯之者。
八、攜帶兇器犯之者。
前項之未遂犯罰之。
中華民國刑法第224條之1
犯前條之罪而有第222條第1項各款情形之一者，處3年以上10年
以下有期徒刑。

附表：
┌──┬────────────────┬─────────────┐
│編號│        犯  罪  事  實          │      主        文        │
├──┼────────────────┼─────────────┤
│ 1  │丙○基於強制猥褻之概括犯意，於94│丙○連續對於心智缺陷之女子│
│    │年11月至12月間某日，在其位於彰化│，以強暴之方法而為猥褻之行│
│    │縣田中鎮○○路住所之客廳，趁甲○ │為，處有期徒刑肆年。      │
│    │整理書包之際，違反甲○之意願，自A│                          │
│    │女背後伸手撫摸甲○之胸部，經甲○表│                          │
│    │示「不要」後始停止其猥褻行為。又│                          │
│    │於95年2月至3月間某日，在上址2樓 │                          │
│    │房間內，趁甲○在床上看電視之際， │                          │
│    │進入該房間坐在甲○旁邊，以一手壓 │                          │
│    │住甲○手臂之強暴方法，另一隻手則 │                          │
│    │隔著甲○所穿長褲撫摸甲○下體陰道處│                          │
│    │，經甲○表示「不要」，丙○仍無視A│                          │
│    │女之反對，強行將手伸進甲○長褲， │                          │
│    │隔著甲○所穿內褲，接續撫摸甲○下體│                          │
│    │陰道處得逞。【即起訴書犯罪事實欄│                          │
│    │一、(一)、(二)部分之事實】      │                          │
├──┼────────────────┼─────────────┤
│ 2  │丙○於95年10月至11月間某日，在上│丙○對於心智缺陷之女子，以│
│    │址浴室外，於甲○洗澡時，反覆撞擊 │違反其意願之方法而為猥褻之│
│    │該浴室門，向甲○表示欲入內上廁所 │行為，處有期徒刑參年陸月。│
│    │，甲○聞聲尚裸身未著衣物之際，隨 │                          │
│    │即趕緊開門讓丙○入內，詎丙○竟另│                          │
│    │行起意基於強制猥褻之犯意，違反A │                          │
│    │女之意願，以其手撫摸甲○之胸部1次│                          │
│    │得逞。【即起訴書犯罪事實欄一、( │                          │
│    │三)部分之事實】                 │                          │
├──┼────────────────┼─────────────┤
│ 3  │丙○於95年12月間某日，在上址客廳│丙○對於心智缺陷之女子，以│
│    │，另行起意基於強制猥褻之犯意，趁│違反其意願之方法而為猥褻之│
│    │甲○使用電腦之際，違反甲○之意願，│行為，處有期徒刑參年陸月。│
│    │伸手隔著甲○所穿褲子撫摸甲○下體陰│                          │
│    │道處1次得逞。【即起訴書犯罪事實 │                          │
│    │欄一、(四)部分之事實】          │                          │
├──┼────────────────┼─────────────┤
│ 4  │丙○於96年3月至4月間某日，另行起│丙○對於心智缺陷之年女子，│
│    │意基於強制猥褻之犯意，在上址房間│以違反其意願之方法而為猥褻│
│    │內，趁甲○於用餐之際，違反甲○之意│之行為，處有期徒刑參年陸月│
│    │願，自甲○後方伸手隔著甲○所穿衣服│。                        │
│    │撫摸甲○之胸部1次得逞。【即起訴書│                          │
│    │犯罪事實欄一、(五)部分之事實】  │                          │
├──┼────────────────┼─────────────┤
│ 5  │丙○於96年9月間某日晚間10時許， │丙○對於心智缺陷之女子，以│
│    │利用其駕車搭載甲○返家之機會，另 │違反其意願之方法而為性交，│
│    │行起意基於強制性交之犯意，將甲○ │處有期徒刑捌年。          │
│    │載至彰化縣田中鎮○○路其住處附近│                          │
│    │山上，在車上命甲○自行將長褲脫下 │                          │
│    │，甲○不從，丙○竟違反甲○意願，強│                          │
│    │行脫掉甲○所穿長褲，先以其手撫摸A│                          │
│    │女下體陰道處，繼而以其手指插入A │                          │
│    │女陰道內，對甲○性交1次得逞。【即│                          │
│    │起訴書犯罪事實欄一、(六)部分之事│                          │
│    │實】                            │                          │
├──┼────────────────┼─────────────┤
│ 6  │丙○於96年10月至11月間某日晚間10│丙○對於心智缺陷之女子，以│
│    │時許，利用其駕車搭載甲○返家之機 │違反其意願之方法而為性交，│
│    │會，另行起意基於強制性交之犯意，│處有期徒刑捌年。          │
│    │將甲○載至彰化縣田中鎮○○路其住 │                          │
│    │處附近山上，違反甲○意願，在車上 │                          │
│    │先以其手撫摸甲○之胸部及下體，繼 │                          │
│    │而以其手指插入甲○陰道內，對甲○性│                          │
│    │交1次得逞。【即起訴書犯罪事實欄 │                          │
│    │一、(七)部分之事實】            │                          │
└──┴────────────────┴─────────────┘

司法院資訊處製作；財團法人民間司法改革基金會備份。
